【裁判字號】    98,上訴,3471
【裁判日期】    981021
【裁判案由】    違反槍砲彈藥刀械管制條例
【裁判全文】
臺灣高等法院刑事判決                98年度上訴字第3471號
上  訴  人  臺灣桃園地方法院檢察署檢察官
被      告  甲○○
選任辯護人  何啟熏律師
上列上訴人因被告違反槍砲彈藥刀械管制條例案件，不服臺灣桃
園地方法院98年度訴字第636號，中華民國98年7月22日第一審判
決（起訴案號：臺灣桃園地方法院檢察署97年度偵字第24590 號
），提起上訴，本院判決如下：
    主  文
上訴駁回。
    事  實
一、甲○○於民國（下同）96年11月間某日，在桃園縣大溪鎮大
    溪國中旁水溝，拾獲由仿FN廠1910型半自動手槍製造之槍枝
    ，換裝土造金屬槍管而成，可供擊發適用子彈使用而具殺傷
    力之改造手槍1支（含彈匣1個，槍枝管制編號：0000000000
    號），明知可發射子彈具有殺傷力之改造槍枝乃屬槍砲彈藥
    刀械管制條例所定之違禁物品，非經主管機關許可，不得持
    有，竟仍將之帶回其位於桃園縣復興鄉霞雲村18-1號住處藏
    放而持有。迨至97年11月15日晚間9 時許，甲○○攜帶該支
    改造手槍外出，並在桃園縣桃園市○○路與三民路口之好樂
    迪KTV前，搭乘不知情友人徐建偉所駕駛車號8753-MP自小客
    車，前往桃園縣中壢市○○路與中美路口附近之星光大道KT
    V 喝酒，飲畢，即由徐建偉駕駛上開自小客車搭載甲○○及
    不知情之邱皇凱、郭鎮宇返家，而於97年11月16日凌晨0 時
    50分許，行經桃園縣中壢市○○路338 號前時，適遇警員李
    立克在該處執行臨檢攔查，徐建偉因恐遭警查獲呼氣酒精濃
    度超出法定標準，拒絕攔檢逃逸，並因而撞及停放於路旁車
    號2738-KP號及LH-8083號自小客車（徐建偉所涉公共危險及
    毀損部分由檢察官另案偵辦），惟仍為警攔下。甲○○見狀
    心虛，亦於前述逃逸過程中將所攜帶之前揭改造手槍自車窗
    外丟出棄置於車底。其後員警李立克經由在旁圍觀民眾表示
    曾看到車內有人朝車窗外扔擲物品，隨即檢查車底而扣得該
    支改造手槍。甲○○乃於其犯罪未經發覺前，主動向警員李
    立克坦承該改造手槍1 支係其所有而自首其犯行，並接受裁
    判，因而查悉上情。
二、案經桃園縣政府警察局中壢分局報請臺灣桃園地方法院檢察
    署檢察官偵查起訴。
    理  由
壹、程序方面：
一、按被告以外之人於偵查中向檢察官所為之陳述，除顯有不可
    信之情況者外，得為證據，刑事訴訟法第159 條之1 第2 項
    定有明文。因檢察官代表國家偵查犯罪時，原則上均能遵守
    法定程式，且被告以外之人如有具結能力，仍應依法具結，
    以擔保其係據實陳述，故規定「除顯有不可信之情況者外」
    ，得為證據（最高法院93年度臺上字第2397號判決意旨參照
    ）。查證人徐建偉既於偵查中同意具結而為證述，有證人結
    文可證，依現存證據亦查無顯不可信情況，依上說明，證人
    徐建偉於檢察官偵查中所為證述自有證據能力。
二、按被告以外之人於審判外之言詞或書面陳述，除法律有規定
    者外，不得作為證據；又被告以外之人於審判外之陳述，雖
    不符合同法第159 條之1 至第159 條之4 之規定，但經當事
    人於審判程序同意作為證據，法院審酌該言詞陳述或書面陳
    述作成時之情況，認為適當者，亦得為證據。當事人、代理
    人或辯護人於法院調查證據時，知有第159 條第1 項不得為
    證據之情形，而未於言詞辯論終結前聲明異議者，視為有前
    項之同意，刑事訴訟法第159 條第1 項及第159 條之5 均有
    明文。經查：
  (一)證人徐建偉、郭鎮宇、邱皇凱於警詢中所為陳述，固屬傳聞
    證據，惟檢察官及被告就前揭審判外陳述之證據能力，於本
    院準備程序及審判期日時均不爭執，且迄至言詞辯論終結前
    亦未再聲明異議。經核上開證據資料製作時之情況，查無違
    法不當或證明力明顯過低之瑕疵，亦認為以之作為證據應屬
    適當。
  (二)卷附內政部警政署刑事警察局98年1月5日刑鑑字第09701876
    10號槍彈鑑定書所載鑑定意見（附於臺灣桃園地方法院檢察
    署97年度偵字第24590 號卷第63至64頁），雖亦為被告以外
    之人於審判外之書面陳述，性質屬傳聞證據，惟觀諸刑事訴
    訟法第159 條修正理由三所示：本條所謂「法律有規定者」
    ，係指本法第159條之1至第159條之5 及第206條等規定。而
    刑事訴訟法第206條第1項規定：「鑑定之經過及其結果，應
    命鑑定人以言詞或書面報告」，且按司法警察等偵查輔助人
    員於案件未移送檢察官偵查前之調查犯罪階段，先行將查扣
    之槍彈等證物，送請檢察機關概括選任之專責鑑定機關實施
    鑑定，基於檢察一體原則，該鑑定機關亦應視同受承辦檢察
    官所選任或囑託而執行鑑定業務，其等出具之書面鑑定報告
    乃現行刑事訴訟法第206 條所定之鑑定人書面報告，屬傳聞
    證據法則之例外，應具有證據能力。查內政部警政署刑事警
    察局係經臺灣高等法院檢察署檢察長概括選任有關槍砲、彈
    藥之鑑定機關，已為臺灣高等法院檢察署92年9月9日檢文允
    字第0921001203號函所明示，且行之多年，本案承辦之桃園
    縣政府警察局中壢分局依前開函文所為概括選任鑑定機關之
    意旨，於偵查之前階段，將查扣之槍枝，送請內政部警政署
    刑事警察局進行鑑定，該局因此所出具之鑑驗意見，為實施
    鑑定之人員依專業知識經驗陳述其判斷意見，況被告及其辯
    護人對此並不爭執，是認亦有證據能力。
三、至本件認定事實所引用之卷內其餘卷證資料（包括文書證據
    及物證），並無證據證明係公務員違背法定程序所取得，被
    告及辯護人於審判程序中復均未於言詞辯論終結前表示異議
    ，且卷內之文書證據及物證，亦無刑事訴訟法第159 條之4
    之顯有不可信之情況與不得作為證據之情形，則依刑事訴訟
    法第159 條之5 之規定，本件認定事實所引用之所有文書證
    據及物證，均有證據能力，合先敘明。
貳、實體方面：
一、上開犯罪事實迭據被告甲○○於警詢、偵訊、原審及本院審
    理時均坦承不諱（見偵卷第14至18頁、第52至53頁，原審審
    訴卷第21頁反面，原審卷第9 頁背面、本院卷第19頁背面、
    29頁），核與證人即案發當時同車友人徐建偉於警詢及偵訊
    中、證人郭鎮宇、邱皇凱於警詢中證述情節相符，並有搜索
    扣押筆錄、搜索扣押目錄表、扣押物品收據及槍枝初步檢視
    報告表在卷可稽。而扣案手槍經送請內政部警政署刑事警察
    局以性能檢驗法鑑定結果，確定送鑑槍枝1 枝（槍枝管制編
    號0000000000號）係改造手槍，由仿FN廠1910型半自動手槍
    製造之槍枝，換裝土造金屬槍管而成，擊發功能正常，可供
    擊發適用子彈使用，認具殺傷力，有該局98年1月5日刑鑑字
    第0970187610號函附槍彈鑑定書及扣案槍彈照片在卷（見偵
    查63、64頁），至堪認定被告前開出於自由意志所為自白，
    核與事實相符，可以採信。本件事證已臻明確，被告未經許
    可持有具殺傷力而可發射子彈之改造手槍犯行，洵堪認定，
    應予依法論科。
二、按槍砲彈藥刀械管制條例所規定之持有行為，其持有之繼續
    ，為行為之繼續，而非狀態之繼續；亦即一經持有該條例所
    規定之槍砲、彈藥或刀械，其犯罪即已成立，但其完結須繼
    續至持有行為終了時為止（最高法院90年度臺非字第21號判
    決參照）。核被告所為，係犯槍砲彈藥刀械管制條例第8 條
    第4項未經許可持有可發射子彈具有殺傷力之改造手槍罪。
三、又按刑法第62條所謂發覺，係指有權偵查犯罪之機關或人員
    已知悉犯罪事實及犯罪之人而言。故雖知有犯罪事實，而不
    知犯罪人為何人時，犯罪人有受裁判之意思，自動向其坦承
    ，亦不失為自首。又自首以告知犯罪為已足，其所告知之內
    容不以與事實完全相符為必要。至自首之方式，不限於自行
    投案，即託人代理自首，並無不可，亦不以使用自首字樣為
    必要（參照最高法院先後著有91年度臺上字第6368號、91年
    度臺上字第5203號、85年度臺上字第5420號、85年度臺上字
    第3788號判決意旨）。查證人即本件查獲員警李立克於原審
    證稱：「（查獲經過為何？）當天我是支援興國派出所同事
    ，要攔查一群騎機車的少年，是無線電通報的，我是去民權
    路攔的，因為通報的時候有講他們可能出現的方向，我們是
    要去攔阻他們，到了民權路338 號附近兩棟大樓之間，有一
    條新開的路，我跟我們副所長把巡邏機車橫停在路中，後來
    就看到被告的汽車先出來在最前面，看起來本來好像要往前
    衝，但是後來是往旁邊閃，撞到路旁的兩部汽車才停下來，
    我就上前請他們下車接受檢查，旁邊有民眾表示剛才有看到
    車內有人把東西往外丟，我就去檢查車子底下，就看到扣案
    的槍枝，當時我直接問下車的連同被告四個人槍是誰的，被
    告就承認槍是他的，另外三個人有兩個說不知道，另一個人
    沒有表示意見」、「（當初通報說有一群騎機車的少年有何
    違規行為？）通報的時候說是發現一群騎機車的少年攔查不
    停跑給他們追」、「（後來去攔阻的目的為何？）因為攔查
    不停，所以想要去查為何不停，還不知道這些少年有沒有涉
    及什麼犯罪」、「（所以你查獲被告持有槍枝前，不是事先
    獲知有人持槍會經過查獲現場或持有槍械之相關情形而事先
    於該處攔查？）不是」、「（民眾告知有人從車上丟出東西
    ，有沒有說丟的是什麼東西？或是坐在哪個位置的人丟出來
    的？）都沒有」等語（見原審卷第10、11頁），顯見警員李
    立克於查獲槍枝時，尚不知何人為持槍人，始問槍枝為何人
    所有。再觀之卷附之同意搜索筆錄係由被告親筆簽名之情，
    益見上開扣案改造手槍1 支，確係被告遭警攔檢盤查時先行
    自車窗扔出車外，嗣於為警攔下後，見警方經由在旁圍觀民
    眾指示而在車底查扣改造手槍，於警詢問槍枝為何人所有之
    際，乃主動向員警坦承該支手槍係其所有。而員警李立克於
    被告向其主動坦承手槍來源之前，固因在旁圍觀民眾之陳述
    ，在自小客車車底扣得本件改造手槍，進而知悉被告持有槍
    枝之事，惟於其查扣手槍斯時，現場既同有被告及其友人徐
    建偉、郭鎮宇、邱皇凱等人，自無從得知犯罪嫌疑人究係何
    人，則依前開最高法院判決意旨，即仍該當於刑法第62條所
    謂「對於未發覺之罪自首而受裁判」之要件，爰依刑法第62
    條前段規定減輕其刑。
四、原審以被告所為，事證明確，犯行可以認定，適用槍砲彈藥
    刀械管制條例第8條第4項，刑法第11條前段、第42條第3 項
    前段、第62條前段等規定，審酌被告已成年，當有相當程度
    之社會歷練，而知非法持有槍彈乃係嚴重違法行為，詎竟仍
    未經許可而持有具殺傷力之槍彈達一定期間，對社會治安危
    害甚大，惟衡酌被告於犯後隨即坦承犯行，持有之改造手槍
    僅有1 支，且又查無被告實際上有何持槍施暴或破壞之行為
    ，復念及被告高中肄業、家境勉持等一切情狀，量處被告有
    期徒刑2年，併科罰金新臺幣5萬元，並就併科罰金部分，諭
    知易服勞役之折算標準。又以被告未曾因故意犯罪受有期徒
    刑以上刑之宣告，有臺灣高等法院被告前案紀錄表在卷可稽
    ，其因一時失慮，偶罹刑典，於遭警查獲時起即坦白承認犯
    行，勇於接受處罰，堪認具有悔意，諒被告經此刑之宣告後
    ，應知警惕而無再犯之虞，認暫不執行其刑為當，依刑法第
    74條第1項第1款規定，併予宣告緩刑5 年，以啟自新。而扣
    案之改造手槍1枝（含彈匣1個，槍枝管制編號0000000000號
    ）具有殺傷力，屬槍砲彈藥刀械管制條例第4條第1項第1 款
    所規定之槍砲，依同條例第5 條規定，非經中央主管機關許
    可，不得持有之，自屬違禁物，依刑法第38條第1項第1款規
    定，予以宣告沒收。經核其認事用法、證據取捨，均無違誤
    ，所量之刑及緩刑之宣告，亦無不當。
五、檢察官上訴意旨雖以：被告在遭警盤查時先行將手槍丟出車
    窗外，顯在隱匿其不法持槍行為，且警攔下後尚未向警表明
    其持槍行為前，警員已據民眾告知車內有丟出東西，而於被
    告所乘之車底下查獲扣案之手槍，警員依當時情狀即可特定
    犯罪嫌疑人為在車上之人，被告既係車上之人，即為持槍之
    犯罪嫌疑人，且據同車駕駛人徐建偉於警詢、偵查中亦指稱
    被告為持有槍枝之人，亦可特定犯罪嫌疑人為被告，並非無
    從得知犯罪嫌疑人為何人，被告於警查獲手槍後，僅在警員
    發覺犯罪並特定犯罪嫌疑人後，向警自承自己犯罪之事實，
    僅是自白犯罪行為，與自首之要件不符，原審卻依自首規定
    予以減刑，即有可議。惟查：警員李立克於查獲槍枝時，尚
    詢問在場之車上之四人，顯見警員尚不知何人持有槍枝之犯
    罪事實，雖可確定該四人為犯罪嫌疑人，然仍不知究係何人
    為持槍之人，屬僅知有犯罪事實，但不知犯罪人為何人，此
    時被告即自動向警坦承為持槍人，即有接受裁判之意思，自
    符自首之要件。況警員李立克於查獲被告持有槍枝前，並非
    事先獲知現場有人持槍之犯罪事實，始至現場執勤，已如上
    所述，益見警員李立克至現場前，尚不知有人持槍之犯罪事
    實，則被告自動向警坦承為持槍人，即有願意接受裁判之意
    思，其符合自首之要件，至無疑義。原審適用刑法第62條前
    段自首之規定，對被告予以減刑，並無不合。檢察官上訴意
    旨，指摘原審適用自首規定不當，尚有誤會，本件上訴為無
    理由，應予駁回。
據上論斷，應依刑事訴訟法第368條，判決如主文。
本案經檢察官曾俊哲到庭執行職務。
中    華    民    國    98    年    10    月    21    日
                  刑事第十庭審判長法  官  楊炳禎
                                  法  官  黃斯偉
                                  法  官  李春地
以上正本證明與原本無異。
如不服本判決，應於收受送達後10日內向本院提出上訴書狀，其
未敘述上訴之理由者並得於提起上訴後10日內向本院補提理由書
（均須按他造當事人之人數附繕本）「切勿逕送上級法院」。
                                  書記官  蘇秋
中    華    民    國    98    年    10    月    21    日
附錄：本案論罪科刑法條全文
槍砲彈藥刀械管制條例第8條第4項
未經許可，持有、寄藏或意圖販賣而陳列第1項所列槍枝者，處3
年以上10年以下有期徒刑，併科新臺幣700萬元以下罰金。


司法院資訊處製作；財團法人民間司法改革基金會備份。
